【裁判字號】    98,交聲,4124
【裁判日期】    981228
【裁判案由】    違反道路交通管理處罰條例聲明異議
【裁判全文】
臺灣臺北地方法院交通事件裁定        98年度交聲字第4124號
原處分機關  臺北市交通事件裁決所
代  表  人  林文淵
異  議  人
即受處分人  乙○○
法定代理人  甲○○
上列異議人即受處分人因違反道路交通管理處罰條例案件，對於
臺北市交通事件裁決所中華民國93年9 月25日北市裁催字第裁00
-000000000號所為之裁決處分（原舉發案號：第000000000 號）
及98年11月6日北市裁罰字第裁22-Z00000000 號所為之裁決處分
（原舉發案號：內政部警政署國道公路警察局公警局交字第Z000
00000號），聲明異議，本院裁定如下：
    主  文
異議均駁回。
    理  由
一、本件異議人即受處分人乙○○因患有精神分裂病症，已達精
    神耗弱致不能處理自己事務之程度，業經本院於民國95年8
    月18日以95年度禁字第150 號裁定宣告其為禁治產人，有上
    開民事裁定1紙附卷可稽；而本件聲明異議狀上首頁稱謂欄
    固僅記載異議人乙○○之姓名，然該聲明異議狀末頁除具狀
    人處蓋有異議人乙○○之印文外，撰狀人處另由異議人之法
    定代理人甲○○簽名蓋章，足認甲○○係以異議人名義提出
    聲明異議，符合民法第76條無行為能力人由法定代理人代為
    意思表示之規定，其聲明異議之適格尚無疑義，先予敘明。
二、經查：
  (一)不依限期參加定期檢驗部分：
  1.按受處分人不服道路交通管理處罰條例第8 條主管機關所為
    之處罰，得於接到裁決書之翌日起20日內，向管轄地方法院
    聲明異議，道路交通管理處罰條例第87條第1 項定有明文。
    又依道路交通案件處理辦法第18條前段規定，交通法庭認為
    聲明異議不合法律上之程式者，應以裁定駁回之。
  2.經查：本件原處分機關所為北市裁催字第裁00-000000000號
    裁決書係於93年10月8日寄至異議人臺北市中山區○○○路○
    段93巷24號2 樓住處後，由異議人本人收受等情，有中華民
    國郵政掛號郵件收件回執1 紙附卷可稽，而異議人在收受送
    達裁決書當時尚未經法院裁定宣告為禁治產人，是上開裁決
    書應屬合法送達，則異議人如對原處分機關上開裁決不服欲
    提起異議，依照上述說明，至遲應於93年10月28日前（即自
    其收受裁決書之翌日93年10月9日起算至同年月28日止 ）提
    出聲明異議，然異議人遲至98年11月6 日始向原處分機關提
    出聲明異議狀，此有蓋有原處分機關上開收狀日期戳之聲明
    異議狀可稽，則異議人之聲明異議顯然不合法律上程式，且
    無從補正，核諸前揭說明，自應將異議人之異議駁回。
  (二)汽車牌照借供他車使用部分：
  1.原處分意旨略以：異議人所有車牌號碼2428-DK 號之自小客
    車，於98年9月1日下午6時1分許，因牌照借供他車使用，而
    為內政部警政署國道公路警察局第一警察隊掣單舉發，原處
    分機關所遂依道路交通管理處罰條例第12條第1項第5款、第
    2項之規定，裁處異議人罰鍰新臺幣（下同）7,200元及吊銷
    牌照等語。
  2.異議意旨則略以：舉發車輛並非異議人所有，異議人經鈞院
    裁定為禁治產人，依法為無行為能力人，而上開汽車由蔡學
    文繼續使用，則所有稅金及罰單應由蔡學文負擔，異議人無
    須負擔民、刑事或行政責任云云。
  3.按牌照借供他車使用，處汽車所有人3,600元以上10,800 元
    以下罰鍰；前項第5款至第7款之牌照吊銷之，道路交通管理
    處罰條例第12條第1項第5款及同條第2 項定有明文。是依上
    開規定，可知牌照借供他車使用之違規情形，係處罰汽車「
    所有人」，而非處罰駕駛人甚明。
  4.經查：駕駛人李春成駕駛車牌號碼Z2-5821 號自小客車，其
    上懸掛異議人所有車牌號碼2428-DK號牌照，於98年9月1 日
    下午6時1分許，在國道一號高速公路南下26.5公里處，經內
    政部警政署國道公路警察局第一警察隊當場攔停，以駕駛人
    李春成懸掛他車車牌之違規行為，製單舉發；另就異議人所
    有牌照2428-DK 號借供李春成使用之行為，違反道路交通管
    理處罰條例第12條第1項第5款，亦予以裁罰等事實，有內政
    部警政署國道公路警察局98年9月1日公警局交字第Z0000000
    0 號舉發違反道路交通管理事件通知單及原處分機關北市裁
    罰字第裁22-Z00000000號裁決書等附卷可稽，並為異議人所
    不否認，堪信為真實。異議人雖辯稱上開車牌號碼2428-DK
    號車輛係由蔡學文繼續使用，則所有稅金及罰單應由蔡學文
    負擔，異議人無須負擔民、刑事或行政責任云云，然查，車
    牌號碼2428-DK 號自小客車仍為異議人所有一節，有車籍查
    詢資料1 份在卷可按，參以異議人與蔡學文間就有關上開車
    號車輛所有權移轉登記之糾紛，經異議人提起民事訴訟後，
    因異議人無法證明蔡學文係趁異議人精神有恙而將上開車輛
    移轉登記至異議人名下，亦未能證明其係因蔡學文施用詐術
    而陷入錯誤，是異議人仍為上開車輛之所有權人，而駁回異
    議人請求蔡學文協同過戶至蔡學文名下，有臺灣高等法院98
    年度上易字第348 號判決在卷可考。是異議人既為上開車輛
    之所有人，則原處分機關依道路交通管理處罰條例第12條第
    1項第5款、第2 項之規定，對於汽車所有人即異議人裁處罰
    鍰7,200 元，並吊銷牌照，核無違誤，異議人以上開理由請
    求本院撤銷原處分，尚難憑採。從而，本件異議為無理由，
    應予駁回。
三、據上論斷，應依道路交通案件處理辦法第18條前段、第19條
    ，裁定如主文。
中    華    民    國    98    年    12    月    28    日
                    交通法庭    法  官  陳君鳳
以上正本證明與原本無異。
如不服本裁定，應於送達後5日內向本院提出抗告狀。
                                書記官  楊湘雯
中    華    民    國    98    年    12    月    29    日

司法院資訊處製作；財團法人民間司法改革基金會備份。
